【裁判字號】    97,訴,1375
【裁判日期】    971204
【裁判案由】    虛報進口貨物產地
【裁判全文】
臺北高等行政法院判決
                                      97年度訴字第1375號
                              .
原      告  台灣宇喬實業有限公司
代  表  人  甲○○
訴訟代理人  官朝永  律師
被      告  財政部基隆關稅局
代  表  人  呂財益（局長）
訴訟代理人  丁○○
            丙○○
            乙○○
上列當事人間因虛報進口貨物產地事件，原告不服財政部中華民
國97年3月27日台財訴字第09700023170號訴願決定，提起行政訴
訟。本院判決如下：
    主  文
原告之訴駁回。
訴訟費用由原告負擔。
    事  實
一、事實概要：
    原告於92年間委由誠碩報關股份有限公司，向被告報運自馬
    來西亞進口POLISHED TILES等貨物5 批（報單號碼：第
    AA/92/4849/1165 號、第AA/92/4389/1186 號、第
    AA/92/3950/1173 號、第AA/92/5530/1241 號及第
    AA/92/2971/1179 號，如附表所示），原申報產地為馬來西
    亞。經被告查驗結果，產地為中國大陸，核非屬經經濟部公
    告准許輸入之大陸物品，認原告涉有虛報進口貨物產地，逃
    避管制之行為，乃依據海關緝私條例第37條第3 項規定轉據
    同條例第36條第1 項及第3 項規定，處貨價1 倍之罰鍰計新
    台幣（下同）8,730,212 元，併沒入涉案貨物，惟該貨物於
    受裁處沒入前已放行，致無法裁處沒入處分，乃就此部分依
    行政罰法第23 條 第1 項規定，裁處沒入貨物之價額
    8,730,212 元，合計處17,460,424元。原告不服，申請復查
    ，未獲變更，提起訴願，亦遭駁回，遂向本院提起本件行政
    訴訟。
二、兩造聲明：
    (一)原告聲明：
      1.訴願決定、復查決定及原處分均撤銷。
      2.訴訟費用由被告負擔。
    (二)被告聲明：
      1.駁回原告之訴。
      2.訴訟費用由原告負擔。
三、兩造陳述：
    (一)原告主張：
      1.被告未依法行政，形成本件之違法處分：
        (1)被告所為處分有違行政程序法第1條、行政罰法第4條
          、關稅法第13條、海關事後稽核實施辦法第4條、第
          5條第3款、海關緝私條例第12條等強行法律規定。本
          件被告於92年8月20日僅通知對進口報單第
          AA/92/2971/1179號（96年第00000000號處分書）實
          施事後稽核，通知原告備具相關文件到被告稽核組備
          詢，原告隨即提供發票（PROFORMA INVOICE）、原產
          地等證明（已有駐馬來西亞台北經濟文化辦事處及商
          業工會簽證，正本存被告）及其他交易文件予被告，
          然未給予原告陳述意見之機會亦未製作筆錄，如有，
          請鈞院命被告提出通知陳述意見之文件及筆錄資料。
          又對於報單第AA/92/5530/1241、AA/92/3950/1173、
          AA/92/4389/1186、AA/92/4849/1165號（96年第
          00000000至00000000、00000000號處分書），則從未
          接獲被告通知實施事後稽核或通知提供報單相關成交
          文件、帳簿、產地證明單據等有關資料，供被告稽核
          。亦即本案被告自始未依法通知原告及應調查之證據
          未調查，亦無任何調查紀錄，即行論處，於法不合，
          被告違背法律及證據調查相關法規，則對原告所為處
          分構成違法處分。
        (2)按行政罰法第42條、行政程序法第43條及行政訴訟法
          第133條乃強制性規定，行政機關不得違背，否則逕
          行對當事人為不利處分，則屬違法處分。被告對於原
          告提出之發票、原產地及其他交易文件證明，經被告
          函請駐在國外單位查證獲國外發貨人證實為其所簽發
          ，內容無誤及製造商答覆為其所製造，仍對原告逕行
          裁處，而於裁處前，並未給予原告陳述意見之機會又
          未告知不予採信之理由，顯然被告違背上開法律，則
          對原告所為處分即構成違法處分。。
      2.依據稅務訴訟之舉證責任分配法則，關稅違章事實應由
        海關負舉證責任，故海關就違章基礎事實之存在應負舉
        證責任，…如納稅義務人提出反證，則依舉證責任轉換
        之法理，仍應由海關負舉證責任，倘海關所提之證據不
        足為其主張關稅及違章事實之證明，即不能認其主張之
        事實為真實，自無海關緝私條例規定之適用。又按改制
        前行政政院75年判字第309號判例及39年度判字第2號判
        例意旨，乃為憲法保護人民權利及行政機關應遵循之法
        律原則。本件原告提出之發票、原產地及其他交易文件
        證明，既經被告函請駐在國外單位查證獲國外發貨人證
        實為其所簽發，內容無誤及製造商答覆為其所製造，則
        原告舉證責任已足，依舉證責任轉換之法理，被告應負
        舉證責任，被告在無有任何證據下，認定本件貨物為中
        國大陸產製，全憑臆測草率認定事實，請鈞院命被告提
        出本案貨物自中國大陸生產、自中國大陸運送出口及中
        國大陸報關出口之報單文件等直接具體證據。
      3.對於違反行政法上義務之處罰，應以行為人主觀上有可
        非難性及可歸責性之故意或過失為限，為司法院釋字第
        275號解釋，所強調之法律見解，且行政罰法第7條及行
        政程序法第8條等相關法令均在嚴謹規範行政機關與業
        者、人民間應遵守的原則。又行政機關「依法」行使裁
        量權，其行使裁量權時，不得違反行政程序法第1條及
        第7條有關「確保依法行政，以保障人民權益」、「適
        當性」、「必要性」。為此原告經營國際貿易，已有多
        年，為本國優良廠商，但本件貨物屬第一次進口，在此
        之前尚未有因虛報產地或其他重大違章而受罰之紀錄。
        為慎重起見，本件貨物採購之初，原告派人前往馬國，
        由發貨人陪同前往該國各大製造廠參觀後正式下訂單
        PURCHASE ORDER採購，並於採購單內特別註明「
        Origin of goods in China not acceptable（不可有
        中國大陸製造之貨物）」，經報價下訂，進口前也請馬
        國發貨人簽署SALES CONFIRMATION確認，每次進口後均
        經原告核對麥頭、貨物與訂單相符無訛，均有標明馬來
        西亞，對於前後進口均無訛之情形下且在國際貿易經驗
        中，對雙方初次交易均會特別注意，國外發貨人幾無發
        貨錯誤之情形，對該發貨人之貨物深具信賴，應屬合理
        且應受尊重，被告實應立於保護人民正當合理之信賴原
        則，優先考量，本件原告已行國際貿易習慣之「注意」
        責任，且國外出口商對本案出口之貨物，自始至終並無
        大陸製品，被告也查無大陸製品之直接證據，原本無錯
        誤之行為事實，被告如何說原告或國外出口商有故意或
        過失責任？又無法提出有故意或過失之具體事實，而被
        告未顧及前提要件（即無大陸製品之直接證據）草率引
        據高等行政法院91年度訴字第1358號判決，惟參閱鈞院
        96年度訴字第489號判決意旨，本件原告自系爭貨物進
        口前後均已盡國際貿易應行之注意責任，且國外出口商
        對本件出口之貨物，自始至終並無大陸製品，被告也查
        無大陸製品之直接證據，被告在無前提要件下又斷章取
        義、張冠李戴方式為處分之理由，實難令人信服。
      4.被告及訴願受理機關財政部以不當連結，作出違背經驗
        法則：
        為免被告一再誤解且誤導引用錯誤調查資料，而為錯誤
        認定及處分，原告特別查明原諉，有關EARNING PLUS
        公司與Guocera Tile Industries生產工廠間契約有偽
        造紀錄之情形，前於被告五堵分局調查案外第三人案件
        時所發現，是案外人其他臺灣進口商所為，提出之文件
        ，經五堵海關送外查，經馬商EARNING PLUS公司與
        Guocera公司告知駐馬來西亞代表非其所簽，而認定為
        偽造之文件，實與本案或與EARNING PLUS公司、
        Guocera公司無關，為免被告一再誤解作不當連結，造
        成錯誤認定及處分，曾於被告複查審議會議中申請列席
        說明，以免冤曲，會議中，各委員均無疑義，惟於複查
        決定及訴願決定，仍發生不當連結、違背經驗法則之認
        定。經查，Guocera Tile Industries公司（工廠）為
        馬國上市公司豐隆集團子公司旗下擁有4家磁磚生產工
        廠之ㄧ，每年產能達2600萬平方公尺，為馬國最大磁磚
        生產工廠，成立於1979年，實收資本額2800萬馬幣，
        2006年6月財務報表的營收為5961萬馬幣，每月水電瓦
        斯費約30萬至90萬馬幣不等。有關馬國製造工廠，
        Guocera Tile Industries之設備均頗具規模，則如此
        頗具規模大廠，被曲解為該大公司有「信用不良，提供
        之資料可能不實」，而被告又無EARNING PLUS 公司與
        Guocera Tile Industries公司本身有偽造文件之證據
        （非案外人其他臺灣進口商所為之查證資料）。
      5.Guocera Tile Industries為馬國最大磁磚生產工廠，
        已成立30年，確有生產60×60㎝規格以上磁磚能力已如
        前述查證資料，另檢附該廠英文簡介及生產60×60㎝規
        格以上之磁磚目錄影本供參，網路資料亦可查閱。被告
        所持臺灣區陶瓷工業同業公會函之資料稱該工廠並未具
        有生產60×60㎝規格以上磁磚能力與事實大有出入。又
        本件馬國出口商（貿易商）EARNING PLUS公司所出貨物
        大尺寸80×80㎝以上磁磚，僅佔4.2％且大部分係向
        Guocera公司購買，少部分係向其他馬國大廠購買，由
        於被告於原告進口本案貨物後3年餘的長時間，始通知
        原告提供馬國出口商（貿易商）EARNING PLUS公司與工
        廠間非原告與馬國出口商EARNING PLUS公司間之交易文
        件，連絡及取得均有困難。馬國有能力生產60×60㎝規
        格以上磁磚大廠很多，EARNING PLUS公司也確有向其他
        大廠訂購再轉售台灣，僅因時間久遠，取得困難而無法
        提供國外發貨人與國外工廠間買賣文件。再查，被告通
        知原告查明國外發貨商之新址及國外出口商與製造商間
        之商業發票、出口國K2 FORM報單等非屬原告之交易文
        件且被告之通知又在本件貨物進口多年後才通知，人事
        已非且原告已3年餘未再與該公司往來，索取資料本已
        困難，且基於貿易商業機密立場，要求提供國外出口商
        與製造商間之商業發票乙節，原告確有困難，對於非屬
        原告與發貨人間之交易文件，原告沒有義務提供也沒有
        能力取得，反之，被告應可利用政府組織的力量，以公
        權力請派駐在國外單位主動查明，不應強求原告提供，
        更不可因未提供而認定原告無誠意有規避責任之嫌即加
        以處分。被告未顧及時間與空間（國外），苛責要求原
        告提供非本件之交易文件，且以「久未提供對原告有利
        之證據」又不採信原已調查正確之原告有利之直接證據
        ，而草率認定本件貨物為大陸產製，實難令人心服。
      6.被告之復查決定書及財政部訴願決定書未載明駁回之理
        由：
        經查，被告於92年8月通知提供AA/92/2971/1179報單相
        關成交文件、帳簿、產地證明單據等有關資料到被告稽
        核組備詢，原告隨即提供發票（PROFORMA INVOICE）、
        原產地證明（均有駐馬來西亞台北經濟文化辦事處及商
        業工會簽證，正本存被告）等交易文件及其他非屬原告
        之非交易文件（國外賣方與國外製造工廠間之買賣文件
        及工廠資料），呈送被告送駐外單位查證，惟均未獲被
        告通知查核結果，原告為洗清冤情並免案件久懸未決，
        原告特地派人前往國外賣方、國外製造工廠及駐馬來西
        亞代表處經濟組瞭解，取得相關文件抄本及工廠生產情
        形，終獲知被告送外查證事項，均屬正確無訛。既經查
        證原告有利之證據而未被被告採用，仍予原告論處，裁
        處前未將理由告知原告，於被告復查決定書及財政部訴
        願決定書中也未說明前述本件各項資料證據查證屬實等
        對原告有利事項，及本件貨物無大陸製造、進口之直接
        證據。又原告已盡國際貿易間應注意責任及原告無行為
        人主觀上有可歸責性之故意過失之具體事證，不採信之
        理由，已違反行政程序法第4條及第9條之規定，於法不
        合。
      7.按88年2月3日及94年2月5日分別公布實施行政程序法及
        行政罰法後，行政機關所為任何行政處分（無論是依關
        稅法或海關緝私條例）均應嚴格要求依行政程序法及行
        政罰法辦理，不得未經調查證據，逕行憶測或以比附援
        引方式認定違法事實，本件被告稱其以查到AA/92/5668
        /1212與本件為橫向連接，系爭貨物均是C1通關，無查
        驗系爭貨物。被告是依據海關緝私條例查原告云云，主
        張其系依法查得系爭貨物來自中國大陸，顯與上開現行
        法律有違，蓋：
        (1)被告依據海關事後稽核辦法雖得辦理事後稽核，然該
          辦法並無所謂「橫向連接」之查核規定，合先陳明。
        (2)本件被告辦理事後稽核之過程中，謹就第AA/92/2971
          /1179報單於進口數年後通知原告提供成交文件、付
          款結匯單據等相關資料，原告均據以配合，而相關資
          料經原告查證亦無偽造或變造之情事，又事隔一年之
          後被告要求原告提供馬國出口商與製造商之買賣合約
          ，乃屬強人所難，蓋國外出口商與製造商間之交易價
          格本為其商業秘密（避免其他進口商殺價），非本國
          進口商所能取得之文件，況自從AA/92/5668/1212進
          口報單經查獲夾雜部分大陸製造之瓷磚後，原告已與
          該馬國出口商交惡，而不再往來，值此情況下，依常
          理原告自無法取得馬國出口商與製造商之買賣合約。
        (3)末查，採C1方式通關之貨物，由於並未現場實地查核
          ，為避免造成恣意裁量，乃訂定海關事後稽核辦法俾
          供遵循，然被告既不依該辦法進行查核，謹以原告自
          AA/92/5668/1212進口報單查獲少部分之進口貨品為
          大陸製造，逕以該辦法及行政程序法、行政罰法均無
          明文規定之「橫向連接」認定歷來原告自同一國外出
          口商進口之貨品均來自大陸，自難謂非不依法行政之
          恣意裁量。
      8.退步言，縱被告有足夠之證據證明系爭進口貨物均為尚
        未准許間接進口之大陸物品，然依財政部關政司97年11
        月3日以台財關字第09705505100號行政命令就海關緝獲
        廠商違章進口尚未開放准許間接進口之大陸物品相關規
        定，認為進口非屬「懲治走私條例」管制物品之案件，
        如經海關通知之翌日起2個月內補送專案輸入許可文件
        者，免依逃避管制論處。又依第2點規定，凡該行政命
        令發布後，尚未確定案件有符合前點規定者，即應依該
        行政命令規定辦理，則本件鈞院應依上開新頒行政命令
        規定，撤銷原處分，由被告另行通知原告於期限內補送
        專案輸入許可證，如無法取得再依逃避管制論處；又依
        上開新頒行政命令第3點規定，自該行政命令發布日起
        6個月內如尚未取得專案輸入許可文件，方足以認定為
        違章進口貨品，而加以處分。
      9.請求鈞院命被告提出對於報單第AA/92/5530/1241、
        AA/92/3950/1173、AA/92/4389/1186、
        AA/92/4849/1165號（96年第00000000至00000000、
        00000000號處分書）之通知實施事後稽核；或通知提供
        前開報單相關成交文件、帳簿、產地證明單據等相關資
        料之函文、有關本件（共5份報單）之調查談話筆錄、
        有關本件進口貨物認定為中國大陸產製之直接證據（如
        ：中國大陸生產資料、中國大陸裝櫃資料、中國大陸裝
        船資料、中國大陸交易資料、匯款至中國大陸資料、本
        件認定為中國大陸產製之進口貨樣）、原告有故意或過
        失之具體事證、國外發貨人EARNING PLUS公司與
        Guocera Tile Industries生產工廠間之銷售合約有偽
        造之判決書云云。
      10.提出本件原處分書、復查決定書及訴願決定書、財政部
        關政司97年11月3日以台財關字第09705505100號令等件
        影本為證。
    (二)被告主張：
      1.原告主張被告未依關稅法第13條及海關事後稽核實施辦
        法第4條規定通知實施事後稽核，且未依海關緝私條例
        第12條及海關事後稽核實施辦法5條第3款之規定製作談
        話紀錄或作成筆錄，又未依行政罰法第42條規定，於裁
        處前給予受處罰者陳述意見之機會及未依行政程序法第
        43條及行政訴訟法第133條之規定，斟酌調查之事實及
        證據並將其決定通知當事人即構成違法處分云云。按行
        政程序法第103條規定：「有下列各款情形之一者行政
        機關得不給予陳述意見之機會︰一、大量作成同種類之
        處分。…五、行政處分所根據之事實，客觀上明白足以
        確認者…七、相對人於提起訴願前依法律應向行政機關
        聲請再審查、異議、復查、重審或其他先行程序者。…
        」，行政罰法第42條亦有陳述意見之排除規定。另查海
        關緝私條例第44條規定，有違反海關緝私條例情事者，
        均得依該條例有關規定處罰，並不以海關是否通知事後
        稽核為處分要件。本件被告雖僅以進口報單第
        AA/92/2971/1179號（96年第00000000號處分書）通知
        實施事後稽核（原處分卷附件7），惟於實施事後稽核
        時發現其他報單亦涉有違反海關緝私條例情事，自得併
        案依相關規定查核，不因未通知事後稽核或有無製作筆
        錄而影響違法行為之受罰性。另查被告於原告備詢時提
        出稽核貨物之發票(NO.EP060203)、原產地證明及其他
        交易文件後，即於92年9月9日以基普核密字第
        0920200436號函（原處分卷2附件8）請駐外單位查核文
        件記載內容是否屬實，嗣據查復略以，依來函及附件所
        載供應商EARNING PLUS（PENANG）SDN BHD之電話與電
        傳，經多次嘗試無法取得聯繫，又依上述文件所列地址
        以郵寄方式函知該供應商，亦遭退件（原處分卷附件9
        ）。被告乃於查得原告另案進口貨物亦涉有虛報貨物產
        地情事時，一併於94年6月16日以基普核字第
        0941015049號函（原處分卷2附件10）檢齊相關文件資
        料再函請駐外單位查證，再據駐外單位於94年6月20日
        以馬來經字第09400006240號函覆：「查EARNING PLUS
        SDN BHD為一出口商並非磁磚製造工廠已陳報在案，爰
        本案就目前各涉案廠商所提供之資料，不足以證明涉案
        貨品之原產地為馬來西亞，本案應請我商提供EARNING
        PLUS(PENANG) SDN BHD與製造商間之商業發票、製造商
        之工廠登記證(Manufacturing License)、涉案貨品馬
        國海關出口報單(K2 form)，本組再就所提出之文件作
        事實之查證為宜。」（原處分卷2附件11），被告即分
        別於94年6月24 日以基普核字第0941016006號函、95年
        1月12日以基普核字第0951001486號函及95年3月31日以
        基普核字第0951009938號函請原告提供駐外單位所需資
        料供查證產地（原處分卷1附件12），惟原告於95年1月
        20日來函稱年關將近請准年後續辦、95年4月14日來函
        稱目前正尋找資料當中（原處分卷1附件13），經被告
        多次電話催辦後，原告始於95年8月21日來函（原處分
        卷1附件14）提供發貨公司及生產工廠資料並稱供貨公
        司原在馬國檳城，經多方查證已搬離，生產工廠為
        Guocera Tile Industries（Kluang）等，惟仍無法提
        供出口商及製造廠商之商業發票、馬國出口報單（
        K2FORM）供查證。本件被告於查證期間已善盡通知之責
        任，充分給予原告寬裕時限，且一再催辦，訴稱行政機
        關應於作成處分前，未給予受罰人陳述意見之機會，恐
        有誤解。
      2.經查，被告於原告提供發票、產地證明及其他交易文件
        後，即於92年9月函請駐外單位查證是否屬實，惟均無
        法與報單所載供應商取得連繫，郵寄函件，亦遭退件，
        嗣經被告三度函請原告提供具體資料並多次電話催辦後
        ，原告始於95年8月21日函稱供貨公司已搬離且生產工
        廠為Guocera Tile Industries。是以，被告於查證期
        間已善盡通知之責任，惟原告一再拖延查證，顯不符常
        情，雖本件經駐馬來西亞代表處經濟組於95年10月16
        日以馬來經字第09500011840號函復（原處分卷2附件15
        ），國外發貨人證實為其所簽發，製造商亦說明系爭貨
        物為其所製造，至於生產工廠營運狀況之協查，該組則
        另於96年7月11日以馬來經字第09600008150號函復（原
        處分卷2附件16）尚屬正常無疑義，惟查被告所稱之生
        產工廠Guocera Tile Industries與EARNING PLUS SDN
        BH之銷售合約前經駐外單位查證係偽造（原處分卷2附
        件17），是以所提供之文件無足採信。又本件經向船公
        司查證船舶動態資料（原處分卷1附件18），裝載本件
        貨物之船舶僅往來於台港間，並無來自馬來西亞（PORT
        KELANG）港口之紀錄，且查貨櫃動態資料，裝載本件貨
        物之貨櫃於貨物進口前，並無至馬來西亞裝貨之紀錄，
        無法證明系案貨物為馬來西亞生產。嗣原告另案進（92
        年10月21日）之相同貨物（報單號碼：AA/92/5668/121
        2），向被告申報產地為馬來西亞，供應商、貨物名稱
        均與本件相同，惟該案經查證產地為中國大陸且經被告
        處分確定在案（原處分卷1附件19）。綜上，被告依行
        為時「進口貨物原地認定標準參考事項」第8點，依查
        得既有事證綜合研判，認定本件貨物為中國大陸製品，
        於法有據。
      3.原告復主張對於違反行政法上義務之處罰，應以行為人
        主觀上有可非難性及可歸責性之故意或過失為限，為司
        法院釋字第275號解釋，所強調之法律見解；另按行政
        罰法第7條規定，及鈞院96年度訴字第489號判決意旨，
        本件原告自貨物進口前後，均已盡國際貿易應行之注意
        責任且國外出口商對本件出口之貨物，自始至終並無大
        陸製品，被告也查無大陸製品之直接證據，又無法提出
        有故意或過失之具體事實，所為處分之理由，實難令人
        信服云云。按鈞院96年度訴字第489號判決，僅為個案
        ，不宜引為判例援用。另基於國際貿易慣例，有關客觀
        注意義務具體內容之認定，國外出口商可視為海關緝私
        條例第37條第1項各款行為之延長，其在行政罰上之注
        意義務，自應有民法上與履行輔助人之故意過失負同一
        責任之適用。原告從事進出口貿易業務，對系爭貨物非
        屬經濟部公告准許由中國大陸輸入之物品，應有專業之
        認知，自應預為防範並主動查明其產地，其能注意而未
        注意，難謂無過失。本件縱係國外發貨人之故意過失，
        原告亦應就履行輔助人暨國外發貨人之過失負責，不得
        推諉。此在高等行政法院91年度訴字第1358號判決著有
        判例。
      4.又查，Guocera公司倘如原告訴稱，係馬國上市公司豐
        隆集團之子公司，為馬國最大磁磚生產工廠，依原告經
        營國際貿易多年之經驗，於採購初期即派員前往馬國由
        發貨人陪同至各大製造廠參觀後，才正式下訂單，當不
        致發生被告多次促請提供交易文件，幾近3年時間，原
        告始於95年8月間告知生產工廠為Guocera公司之情事。
        又查EARNING PLUS公司與Guocera Tile Industries生
        產工廠間契約有偽造紀錄之情形，雖係案外其他臺灣進
        口商所為，但二者間之交易文件因有偽造紀錄而不可信
        任，對本件自有質疑。況被告對本件產地之認定，除就
        原告提供之佐證文件查核外，另再參照船公司之船舶動
        態表、貨櫃動態表及前處分案例等具體資料，並無原告
        所稱不當連結，作出違背經驗法則之處分。
      5.再者，臺灣區陶瓷工業同業公會為已向政府主管機關登
        記之專業團體，其所提供之調查資料，應具客觀及公信
        力。又系爭貨物於92年間進口，被告參酌該公會94年間
        調查之資料，作為查證產地之參考，核無不當。縱日後
        因磁磚生產技術及產能之擴增而與原查證之資料略有出
        入，亦不致影響本件之證據力。另按司法院大法官會議
        釋字第537號解釋之意旨，稽徵機關於核課稅捐時應由
        納稅義務人申報或舉證資料時，若推諉或不作為，即可
        能承擔由稅捐稽徵機關依查證所得事實逕行認定之結果
        。本案件告一再訴稱，系爭貨物大部分係發貨商向
        Guocera公司採購，而小部分向其他大廠訂購轉售，惟
        迄未能提供相關國外出口商與製造商之交易文件及出口
        報單供被告查證，以證明其原申報產地「馬來西亞」無
        誤，被告逕依查得事證，逕行認定產地為中國大陸，核
        屬允洽。
      6.原告主張被告之復查決定書及財政部訴願決定書未依行
        政程序法第9條及第43條規定，對當事人有利及不利之
        情形，一律注意，及斟酌全部陳述與調查事實及證據之
        結果，依倫理及經驗法則判斷事實之真偽，並將其決定
        及理由告知當事人；又稱被告通知提供AA/92/2971/
        1179報單相關成交文件、帳簿、產地證明單據等有關資
        料備詢時，原告即提供發票（PROFORMA INVOICE）、原
        產地證明（均有駐馬來西亞台北經濟文化辦事處及商業
        工會簽證，正本存被告）等交易文件及其他非屬原告之
        非交易文件（國外賣方與國外製造工廠間之買賣文件及
        工廠資料）供查證，惟被告對原告有利之證據均未採用
        ，均未獲被告通知查核結果，已明顯違反前開規定云云
        。惟查，被告對原告提出之佐證文件，無論有利及不利
        之情形，一律注意，並未違反行政程序法之規定。又依
        原告提供前述抄本文件記載，駐馬來西亞代表處經濟組
        僅係轉述出口商及製告商之回復文件，以及另案巴生中
        華總商會之查廠文件，並未實際就系爭貨物之交易內容
        及貨物之產地進行實地查證，該函復內容僅能供被告認
        定產地之參考。另被告為調查本件有利及不利之證據，
        多次請原告再提供相關資料供查證，惟原告均未據辦理
        ，被告乃依據船務公司提供之船舶動態表，貨櫃動態表
        從香港裝載紀錄，參酌原告另案進口報單之查驗情形，
        及根據臺灣區陶瓷工業同業公會94年5月11日（94）台
        陶會福字第064號函（原處分卷1附件20），檢送經濟部
        國際貿易局之「越南、馬來西亞、泰國有設備生產60×
        60 ㎝（含）及以上尺寸拋光磚之製造廠商一覽表」等
        資料綜合研判，認定本件貨物為大陸製品，已足釋明原
        告上開提供之資料不予採信之理由等語。
    理  由
一、原告起訴時，被告之代表人為丘欣，嗣變更為呂財益，並由
    呂財益承受訴訟，有其提出之聲明承受訴訟狀附卷可稽，核
    無不合，應予准許。
二、按「報運貨物進口而有左列情事之一者，得視情節輕重，處
    以所漏進口稅額2倍至5倍之罰鍰，或沒入或併沒入其貨物：
    一、虛報所運貨物之名稱、數量或重量。二、虛報所運貨物
    之品質、價值或規格。三、繳驗偽造、變造或不實之發票或
    憑證。四、其他違法行為。」；「有前2項情事之一而涉及
    逃避管制者，依前條第1項及第3項論處。」；「私運貨物進
    口、出口或經營私運貨物者，處貨價1倍至3倍之罰鍰。」；
    「前2項私運貨物沒入之。」，海關緝私條例第37條第1項、
    第3項及第36條第1項、第3項各定有明文。又進口非屬「臺
    灣地區與大陸地區貿易許可辦法」第7條規定准許輸入之大
    陸地區物品者，即構成進口禁止輸入之物品而涉及逃避管制
    之違章行為，合先敘明。
三、原告涉有虛報進口貨物產地，逃避管制之違章情事：
    (一)按進口貨物是否涉及虛報，應以原申報者與實際進口貨物
      現狀為認定依據。經查，本件原告於92年間向被告報運自
      馬來西亞進口POLISHED TILES等貨物5 批（原處分卷附件
      1 ），原申報產地為馬來西亞。經被告查驗結果，對產地
      存疑，經就原告提供發票（NO.EP060203 ）、原產地證明
      及其他交易文件，請駐外單位查核，嗣據駐馬來西亞代表
      處經濟組函復，謂經多次嘗試均無法與所載供應商
      EARNING PLUS（PE NANG ）SDN BHD 取得聯繫，郵寄函件
      ，亦遭退件。被告於94年6 月16日檢齊相關文件資料再函
      請駐外單位查證（原處分卷2 附件10），駐馬來西亞代表
      處經濟組函覆：「查EARNING PLUS SDN BHD為一出口商，
      並非磁磚製造工廠，爰本案就目前各涉案廠商所提供之資
      料不足以證明涉案貨品之原產地為馬來西亞。」（原處分
      卷2 附件11）。被告乃分別以94年6 月24日基普核字第
      0941016006號、95年1 月12日基普核字第0951001486號及
      95年3 月31日基普核字第0951009938號函請原告提供資料
      （原處分卷1 附件12）；惟原告於95年1 月20日、95年4
      月14日來函稱目前正尋找資料當中（原處分卷1 附件13、
      13-1），至95年8 月21日始來函（原處分卷1 附件14）稱
      ，供貨公司原在馬國檳城，經多方查證已搬離，生產工廠
      為Guocera Tile Industries （Kluang）等語，惟仍無法
      提供出口商及製造廠商之商業發票、馬國出口報單（
      K2FORM）供查證。是本件被告於查證期間，應已善盡通知
      ，給予原告陳述意見之機會。原告主張被告於作成處分前
      ，未給予原告陳述意見之機會云云，核非屬實，並不足採
      。
    (二)又被告於原告提供發票、產地證明及其他交易文件後，即
      於92年9 月函請駐外單位查證是否屬實，惟均無法與報單
      所載供應商取得連繫，郵寄函件，亦遭退件，嗣經被告三
      度函請原告提供具體資料並多次電話催辦後，原告始於95
      年8 月21日函稱供貨公司已搬離且生產工廠為Guocera
      Tile Industries ，原告一再拖延查證，已不符常情。且
      Guocera 公司倘如原告訴稱，係馬國上市公司豐隆集團之
      子公司，為馬國最大磁磚生產工廠，依原告經營國際貿易
      多年之經驗，理應事先查明製造廠商，始為下單採購，當
      不致發生被告多次促請提供交易文件，幾近3 年時間，原
      告始於95年8 月間告知生產工廠為Guocera 公司之情事。
    (三)且依臺灣區陶瓷工業同業公會94年5 月11日（94）台陶會
      福字第064 號函（原處分卷1 附件20），檢送經濟部國際
      貿易局之「越南、馬來西亞、泰國有設備生產60×60㎝（
      含）及以上尺寸拋光磚之製造廠商一覽表」，馬來西亞僅
      有白馬、誼來、MML 品牌有生產60×60㎝（含）及以上尺
      寸規格拋光磚，而Guocera Tile Industries 工廠並未列
      於該一覽表中。嗣被告再依原告提供之新資料送駐外單位
      查證，雖獲馬來西亞生產工廠Guocera Tile Sdn Bhd函覆
      本件貨物為其所生產，惟據前開臺灣區陶瓷工業同業公會
      函之資料，該生產工廠並未具有生產60×60㎝規格以上磁
      磚之能力，且原告亦無法提供製造廠商與出口商間之商業
      發票、馬國出口報單（K2FORM）等以資佐證，馬國該工廠
      所稱本件貨物為其所生產云云，尚不足採。
    (四)再者，本件經駐馬來西亞代表處經濟組於95年10月16 日
      以馬來經字第09500011840 號函復（原處分卷2 附件15
      ），國外發貨人EARNING PLUS SDN BH 證實系爭貨物之發
      票為其所簽發，製造商Guocera Tile Industries 亦說明
      系爭貨物為其所製造云云，至於生產工廠營運狀況之協查
      ，該組則另於96年7 月11日以馬來經字第09600008150 號
      函復（原處分卷2 附件16）尚屬正常云云；惟查，被告所
      稱之生產工廠Guocera Tile Industries 與EARNING PLUS
      SDN BH之銷售合約前經駐外單位查證係偽造（原處分卷2
      附件17），是以上開馬國發貨人及製造商所稱上情，非可
      遽採。又本件系爭貨物進口日期分別為92年6 月12日、92
      年7 月30日、92年8 月20日、92年9 月9 日、92年10 月
      14日，依被告查證船舶動態資料（原處分卷1 附件18），
      系爭5 批貨物分別是不同日期及船舶載運，該5 航次船舶
      均是從香港到基隆，沒有經過馬來西亞；再者，依被告查
      證之貨櫃動態資料（原處分卷1 附件18），如貨物有轉櫃
      ，則會有轉櫃貨物資料及代碼，PX是空櫃代碼，FX是出口
      重櫃進場代碼，系爭貨物先在香港領空櫃（PX）後裝貨，
      變成香港重櫃進場（FX），而後到臺灣基隆進口重櫃卸船
      ﹙DF﹚，亦無法證明系爭貨物有由馬來西亞經香港轉運基
      隆之情事。且嗣原告另案進口（92 年10 月21日）之相同
      貨物（報單號碼：AA/92/5668/121 2），向被告申報產地
      為馬來西亞，供應商、貨物名稱均與本件相同，惟該案經
      查證產地為中國大陸且經被告處分確定在案（原處分卷1
      附件19）。是以原告主張本件系爭貨物係從馬來西亞產製
      進口云云，實不足採。
    (五)本件系爭貨物並未管制自大陸地區以外進口，由上各情以
      觀，被告依行為時「進口貨物原地認定標準參考事項」第
      8 點規定，依查得既有事證綜合研判，核認本件系爭貨物
      為中國大陸製品，並無不合。
四、被告所為罰鍰處分，並無違誤：
    (一)本件原告係建材貿易商，有該公司之基本資料查詢附本院
      卷可稽，對於我國貿易法令及系爭貨物POLISHED TITLES
      非屬經濟部公告准許輸入之中國大陸物品，自不得諉為不
      知，其疏未注意查明誠實申報，致生進口管制物品之違章
      情事，縱無故意，亦難謂無過失。是以被告認原告涉有虛
      報進口貨物產地，逃避管制之違章行為，乃依海關緝私條
      例第37條第3 項規定轉據同條例第36條第1 項及第3 項規
      定，處貨價1 倍之罰鍰計8,730,212 元，併沒入涉案貨物
      ，惟該貨物於受裁處沒入前已放行，致無法裁處沒入處分
      ，乃就此部分依行政罰法第23條第1 項規定，裁處沒入貨
      物之價額8,730,212 元，合計處17,460,424元，並無違誤
      。
    (二)原告行為時涉有虛報產地，逃避管制之違章情事，自應依
      行為時之相關法規予以論處。原告主張依據財政部關政司
      97 年11 月3 日台財關字第09705505100 號行政命令，請
      求撤銷原處分云云，自非可採。又本件事證已臻明確，原
      告復聲請調查被告對於系爭貨物報單之通知實施事後稽核
      或通知提供前開報單相關成交文件、帳簿、產地證明單據
      等相關資料之函文、調查談話筆錄，系爭貨物之中國大陸
      生產資料、裝櫃資料、裝船資料、交易資料、匯款資料、
      進口貨樣，國外發貨人EARNING PLUS公司與Guocera
      Tile Industries 生產工廠間之銷售合約有偽造之判決書
      ，原告故意過失之事證云云，核無必要，附此敘明。
五、從而，本件被告以原告涉有虛報進口貨物產地，逃避管制之
    違章情事，所為罰鍰處分，於法並無違誤。復查及訴願決定
    遞予維持，亦無不合。原告徒執前詞，訴請撤銷，為無理由
    ，應予駁回。
據上論結，本件原告之訴為無理由，依行政訴訟法第98條第1項
前段，判決如主文。
中    華    民    國    97    年    12    月    4     日
                   臺北高等行政法院第五庭
                             審判長法  官  張瓊文
                                   法  官  林育如
                                   法  官  蕭忠仁
上為正本係照原本作成。
如不服本判決，應於送達後20日內，向本院提出上訴狀並表明上
訴理由，如於本判決宣示後送達前提起上訴者，應於判決送達後
20日內補提上訴理由書（須按他造人數附繕本）。
中    華    民    國    97    年    12    月    4     日
                                   書記官  蕭純純


司法院資訊處製作；財團法人民間司法改革基金會備份。
